【裁判字號】    90,交上易,1097
【裁判日期】    900831
【裁判案由】    過失傷害
【裁判全文】
臺灣高等法院臺南分院刑事判決             九十年度交上易字第一九七號  Ｇ
      上  訴  人
      即  被  告  乙  ○  ○
右上訴人因過失傷害案件，不服臺灣嘉義地方法院八十九年度交易字第三八三號中華
民國九十年六月十二日第一審判決（起訴案號：臺灣嘉義地方法院檢察署八十九年度
偵字第六八四０號），提起上訴，本院判決如左：
      主      文
上訴駁回。
      事      實
一、乙○○為駕駛營業曳引車加掛拖車一節（即聯結車）之司機，係從事駕駛業務之
    人，於民國（下同）八十九年六月十六日上午六時十五分許，駕駛車牌號碼ＸＭ
    ─四六三號營業曳引車加掛拖車一節（即聯結車），沿嘉義縣水上鄉○○○路由
    水上鄉往太保市由東往西方向行駛，途經嘉義縣水上鄉大崙村一六０之四號前，
    為閃躲警方，本應注意汽車迴車前應暫停並顯示左轉燈光或手勢，看清並無往來
    車輛，始得迴轉，且聯結車不得迴轉，而依當時路面無缺陷、無障礙物、視距良
    好等情，並無不能注意之情事，竟疏於注意，遽由外側車道左轉迴車，適有甲○
    ○駕駛牌照號碼九Ｊ─二五九號營業大貨車沿同向內側車道自後駛至，亦疏於注
    意車行時速在郊外道路，時速不得超過六十公里及大型車不得在內側車道行駛之
    規定，以致煞車不及自後追撞乙○○所駕駛之上開營業曳引車，因此造成甲○○
    受有右臀部挫傷、頭部外傷之傷害。
二、案經甲○○訴由嘉義縣警察局水上分局報請臺灣嘉義地方法院檢察署檢察官偵查
    起訴。
      理      由
一、訊據上訴人即被告乙○○固坦承於右揭時、地駕車肇事，致告訴人甲○○受傷之
    事實，惟矢口否認有何過失之犯行，辯稱：伊當時欲左轉看後照鏡雙向並無來車
    ，且已完成轉彎動作才被告訴人撞上，其並無過失，另鑑定報告認伊迴轉肇事亦
    與事實不符云云。惟查：
（一）右揭犯罪事實，業據告訴人甲○○指稱：其當時開在內側車道，被告在外側車
      道，當兩車接近時，被告突然轉彎，致其煞車不及而將方向盤左打，才會撞到
      被告車頭與板車間連結處等語綦詳（見原審卷第十五頁）；此外，復有道路交
      通事故調查報告表（參警訊卷第五頁）、嘉義縣警察局水上分局水上派出所處
      理交通事故現場照片十二幀（參警訊卷第十至十五頁）附卷可稽。再告訴人因
      本件車禍受有右臀部挫傷、頭部外傷之傷害，並有華濟醫院於八十九年十月十
      一日所開立之乙種診斷證明書乙紙（參警訊卷第九頁）在卷可按。
（二）至被告雖辯稱：伊當時看後照鏡雙向已無來車始左轉，於完成轉彎動作後，因
      告訴人高速駕駛煞車不及始肇事云云。然查，駕駛人如僅自後視鏡觀察後方來
      車，自難免有死角而無法全部顧及，況被告駕駛營業曳引車並加掛拖車一節（
      即聯結車），車體龐大如未輔以其他措施如完全停車觀察等待以確定並無往來
      車輛，在客觀上顯難憑其主觀之認定確已無往來車輛；再依警訊卷附之道路交
      通事故調查報告表所繪之現場圖及照片所示，被告之車係由外側車道轉彎，肇
      事後被告及告訴人車頭位於對向之外側車道，車身橫跨兩側之內側車道，告訴
      人車頭撞擊被告車頭之左側等情觀之，顯見被告於轉彎時並未看清後方來車即
      逕行轉彎，致告訴人見狀煞車不及撞及被告車輛乙節，應堪認定；又若果真被
      告當時已完成左轉始為告訴人之車撞及，則其被撞位置應係車身而非車頭之左
      側。被告辯稱於轉彎時看清無來車始轉彎，自無足取。末查，依前開肇事現場
      照片所示，被告車輛車頭及輪胎均斜向西往東之對向車道，若當時係欲左轉，
      則於車頭已過安全島間隔至肇事地點輪胎應已迴正，豈有均斜向對向車道之理
      ，足認被告車應係迴轉而非左轉。綜上，被告上開所辯，顯為臨訟卸責之詞，
      不足採信。
二、按汽車迴車前，應暫停並顯示左轉燈光或手勢，看清無來往車輛，並注意行人通
    過，始得迴轉。又聯結車不得迴轉，道路交通安全規則第一百零六條第五、六款
    分別定有明文。被告乙○○自承領有駕駛執照，對於前開迴車之規定，理應知之
    甚詳。而肇事當時雖為陰天，惟係清晨之日間視距良好，且肇事路段為無缺陷之
    柏油路面、無障礙物等情，有前開道路交通事故調查報告表足參，被告駕駛營業
    曳引車加掛拖車一節（即聯結車）行駛至肇事路段，自無不能注意之情事，其竟
    應注意、能注意而疏未注意看清後方來車即逕行迴轉致肇本件事故，其應負過失
    罪責甚明。次按刑法過失傷害罪，祇以加害人之有過失為致傷害之一原因為已足
    ，不因被害人亦有過失而影響於犯罪之成立，但得審酌各方過失程度，為量刑輕
    重之標準（院字第六三一解釋參照），故本件告訴人雖超速行駛及行駛內側車道
    而與有過失，但此仍不能解免被告應負之過失責任；又本件經台灣省嘉雲區車輛
    行車事故鑑定委員會及台灣省車輛行車事故覆議鑑定委員會鑑定均認被告違反上
    開規定為本件車禍肇事原因，分別有八十九年十月四日嘉鑑字第八九０七五二號
    函（參警訊卷第六頁）及九十年二月六日府覆議字第八九二００四號函（參原審
    卷第二十一頁）所附覆議意見書可參。又告訴人因本件車禍受傷，已如前述，則
    被告之過失行為與告訴人之傷害結果間，具有相當因果關係，亦屬明確。本件事
    證已臻明確，被告過失傷害犯行，堪予認定。
三、核被告乙○○為營業曳引車加掛拖車一節（即聯結車）之司機，係從事駕駛業務
    之人，於前揭時、地駕車過失肇致告訴人受有前開傷害，所為係犯刑法第二百八
    十四條第二項之業務過失傷害罪。原審引用上開法條及刑法第四十一條第一項、
    罰金罰鍰提高標準條例第一條前段、第二條之規定，並以被告身為營業曳引車駕
    駛人，不遵守聯結車不得迴轉之規定，造成用路人之明顯危險，且猶不願意承認
    過失並未與被害人和解等一切情事，量處被告有期徒刑六月，並諭知易科罰金之
    折算標準。本院經核原判決認事用法，均稱妥適，被告猶執陳詞上訴指摘原判決
    不當，為無理由，應予駁回。
據上論結，應依刑事訴訟法第三百六十八條，判決如主文。
本案經檢察官李傳來到庭執行職務。
中    華    民    國      九十      年      八      月        卅一      日
                                  臺灣高等法院臺南分院刑事第三庭
                                      審判長法官  黃    崑    宗
                                            法官  莊    俊    華
                                            法官  林    勝    木
右正本證明與原本無異。
不得上訴。
                                      法院書記官  吳    秋    賢
中    華    民    國      九十      年      九      月       三         日
附錄本案論罪科刑法條全文：
刑法第二百八十四條：
因過失傷害人者，處六月以下有期徒刑、拘役或五百元以下罰金，致重傷者，處一年
以下有期徒刑、拘役或五百元以下罰金。
從事業務之人，因業務上之過失傷害人者，處一年以下有期徒刑、拘役或一千元以下
罰金，致重傷者，處三年以下有期徒刑、拘役或二千元以下罰金。


司法院資訊處製作；財團法人民間司法改革基金會備份。
